臺灣彰化地方法院刑事判決　　　　　　　 96年度易字第850號
公　訴　人　臺灣彰化地方法院檢察署檢察官
被　　　告　乙○○
上列被告因家庭暴力防治法之公共危險等案件，經檢察官提起公
訴（九十六年度偵字第四五八九號），本院判決如下：
    主  文
乙○○預備放火燒燬現供人使用之住宅，累犯，處有期徒刑肆月
，如易科罰金，以新台幣壹仟元折算壹日；又以加害生命、財產
之事，恐嚇他人致生危害於安全，累犯，處有期徒刑肆月，如易
科罰金，以新臺幣壹仟元折算壹日；應執行有期徒刑陸月，如易
科罰金，以新台幣壹仟元折算壹日。
其餘被訴毀損部分公訴不受理。
    事  實
一、乙○○（前於民國八十九年四月二十五日，因施用毒品案件
    ，經本院以八十九年度彰簡字第二一三號判處有期徒刑六月
    確定，並於九十一年十月十六日易科罰金執行完畢）係甲○
    ○之子，二人間具有家庭暴力防治法第三條第三款所定之家
    庭成員關係，並共同居住於彰化縣埔鹽鄉○○村○○路一號
    甲○○所有住宅。緣乙○○因妻子離開出走，遷怒於甲○○
    ，竟基於毀損之故意（毀損部分，業經甲○○撤回告訴，詳
    後述），於九十六年五月十日凌晨零時至一時許，在上址住
    宅內，持取自家中成員所有之球棒，敲破住處多處門窗玻璃
    門及甲○○所有車號八Ｑ－三五一一號自小貨車之擋風玻璃
    （乙○○使用之球棒嗣因斷裂已遭丟棄），甲○○見狀忙逃
    離家中，惟乙○○怒氣未消，竟另基於放火燒燬現供人使用
    住宅之犯意，於同日下午二時三十分許，自上址住宅車庫內
    ，取得甲○○所有之汽油一桶及瓦斯噴燈一組，隨即將汽油
    潑灑全身，再至一樓大廳睡覺，並將瓦斯噴燈置於身旁，預
    備放火燒燬上開現供人使用之住宅。後甲○○於同日下午四
    時三十分許返回家中，發現房屋中充滿汽油味，乃將乙○○
    叫醒，惟其竟又基於恐嚇之犯意，向甲○○恫稱：「要燒毀
    甲○○所有自小貨車、房屋及全家人，讓甲○○一無所有」
    等語，以此加害甲○○生命、財產之事，恐嚇甲○○，致甲
    ○○心生畏懼，足生危害於其安全。嗣經警獲報後趕赴現場
    而當場查獲，並扣得汽油桶一個及瓦斯噴燈一組，另扣得乙
    ○○所有，沾有汽油之綠色上衣、米黃色短褲各一件。
二、案經彰化縣警察局溪湖分局報告臺灣彰化地方法院檢察署檢
    察官偵查起訴。
    理  由
壹、有罪部分：
一、上開事實，迭據被告乙○○於偵查中暨本院審理時坦承不諱
    ，核與證人甲○○於警、偵訊中之證述相符，並有現場照片
    二幀及毀損照片十二幀等附卷可稽，復有預備放火使用之汽
    油桶一個、瓦斯噴燈一組及被告乙○○所有沾有汽油之綠色
    上衣、米黃色短褲各一件等扣案可佐，堪認被告上揭自白，
    確與事實相符，而可採信。從而，本案事證明確，被告犯行
    洵堪認定。
二、按家庭成員間實施身體或精神上不法侵害之行為，即屬「家
    庭暴力」；「家庭暴力罪」者，指家庭成員間故意實施家庭
    暴力行為而成立其他法律所規定之犯罪，家庭暴力防治法第
    二條第一款、第二款（按九十六年三月二十八日修正公布前
    之同法第二條第一項、第二項亦為相同規定，僅屬條款變更
    ）分別定有明文。經查，被告與被害人甲○○間，為父子關
    係，屬家庭暴力防治法第三條第三款所定之家庭成員關係，
    是核被告所為，係犯刑法第一百七十三條第四項之預備放火
    燒燬現使用住宅罪及第三百零五條之恐嚇危害安全罪，且屬
    於對家庭成員間實施精神上不法侵害之行為，自該當家庭暴
    力防治法所稱之家庭暴力罪。又被告前於八十九年四月二十
　　五日，因施用毒品案件，經本院以八十九年度彰簡字第二一
  　三號判處有期徒刑六月確定，並於九十一年十月十六日易科
    罰金執行完畢，有臺灣彰化地方法院檢察署刑案資料查註紀
    錄表及臺灣高等法院被告前案紀錄表等附卷可憑，其受此有
    期徒刑執行完畢，五年以內故意再犯本件有期徒刑以上之罪
    ，均為累犯，各應依法加重其刑。爰審酌被告素行非佳，僅
    因與其妻間之口角即遷怒被害人，並預備燒燬渠等之住處，
    無視家人之人身安全，又出言恐嚇被害人，造成被害人精神
    上之痛苦與壓力，行為顯屬不當，惟念及被告犯後坦承犯行
    ，且被害人亦當庭同意原諒被告等一切情狀，各量處如主文
    所示之刑及應執行刑，並諭知易科罰金之折算標準，以示懲
    儆。
三、又被告於行為後，中華民國九十六年罪犯減刑條例雖經公布
    ，並自九十六年七月十六日起施行，惟因被告上開犯行，犯
    罪時間已在九十六年四月二十四日之後，依該條例第二條規
    定，當不予減刑，附此敘明。
貳、不受理部分：
一、公訴意旨另以：被告另基於毀損之故意，於九十六年五月十
    日凌晨零時至一時許，在上址住宅內，持球棒敲破住處多處
    門窗玻璃門及甲○○所有車號八Ｑ－三五一一號自小貨車之
    擋風玻璃，經被害人甲○○提起告訴後，認被告所為係犯刑
    法第三百五十四條之毀損罪嫌等語。
二、按告訴乃論之罪，告訴人於第一審辯論終結前，得撤回其告
    訴；又告訴經撤回者，法院應諭知不受理之判決，刑事訴訟
    法第二百三十八條第一項、第三百零三條第三款分別定有明
    文。
三、查被告因上開毀損案件，經檢察官提起公訴，認被告係涉犯
    刑法第三百五十四條之毀損罪嫌，依刑法第三百五十七條之
    規定須告訴乃論。茲據告訴人甲○○於本院審理時，當庭表
    明撤回其對被告上開毀損罪嫌之告訴，是此部分依法應為不
    受理之判決。
據上論斷，應依刑事訴訟法第二百九十九條第一項前段、第三
百零三條第三款，刑法第一百七十三條第四項、第三百零五條、
第四十七條第一項、第四十一條第一項前段、第二項，刑法施行
法第一條之一第一項、第二項前段，判決如主文。
本案經檢察官陳茂亭到庭執行職務。
中　　華　　民　　國　　96　　年　　7 　　月　　16　　日
                  　　　　　刑事第六庭
                                法  官  王義閔
以上正本證明與原本無異。
如不服本判決應於收受本判決後十日內向本院提出上訴書狀，其
未敘述上訴理由者，並得於提起上訴後十日內向本院補提理由書
狀（均須按他造當事人之人數附繕本）「切勿逕送上級法院」。
告訴人或被害人對於判決如有不服具備理由請求檢察官上訴者，
其上訴期間之計算係以檢察官收受判決正本之日期為準。
中　　華　　民　　國　　96　　年　　7 　　月　　18　　日
                                書記官  洪年慶
附錄本案論罪科刑法條全文：
中華民國刑法第173條
（放火或失火燒燬現住建築物及交通工具罪）
放火燒燬現供人使用之住宅或現有人所在之建築物、礦坑、火車
、電車或其他供水、陸、空公眾運輸之舟、車、航空機者，處無
期徒刑或7年以上有期徒刑。
失火燒燬前項之物者，處1年以下有期徒刑、拘役或5百元以下罰
金。
第1項之未遂犯罰之。
預備犯第1項之罪者，處1年以下有期徒刑、拘役或3百元以下罰
金。
中華民國刑法第305條
（恐嚇危害安全罪）
以加害生命、身體、自由、名譽、財產之事，恐嚇他人致生危害
於安全者，處2年以下有期徒刑、拘役或3百元以下罰金。
